---
title: Metamerismo estadístico
author: Elio
date: '2018-12-18'
draft: yes
slug: metamerismo-estadístico
categories:
  - R
  - estadística
tags:
  - paquetes
bibliography: metameros.bib
link-citations: true
---
```{r setup, include = FALSE}
library(data.table)
library(ggplot2)
library(magrittr)

```


En 1973 Francis Anscombe [@Anscombe1973]


Hace unos meses ----

https://twitter.com/BrodieGaslam/status/1014135736285745152

blablabla metámeros.. balbalbla


Tomemos ahora estos cuatro conocidos sets de datos:


Este es el Cuarteto de Anscombe 


Existe toda una clase de métodos estadísticos que busca transformar los datos de alguna manera de resumir características importantes en unos pocos números. Un registro de la altura de cada persona en cada país tiene toda la información, pero es incognoscible. Pero esos 7 mil millones de números pueden transformarse en media docena si se calcula la altura promedio de cada continente. La información que se pierde en el detalle se gana en interpretabilidad. Pero, igual que con los colores, existe una distribución infinita de alturas que dan el mismo promedio. Nos encontramos con nuestro primer metámero estadístico. 

Un famoso ejemplo de metámerismo estadístico es el cuarteto de Anscombe  

```{r}
data(anscombe)
anscombe <- melt(as.data.table(anscombe), measure.vars = patterns("^x", "^y"), 
                 variable.name = "quartet", value.name = c("x", "y"))
ggplot(anscombe, aes(x, y)) +
   geom_point() +
   facet_wrap(~quartet)
```

A pesar de ser cuatro sets de datos muy distintos, los cuatro miembros del cuarteto comparten el promedio y desvío estándar de cada variable así como la correlación entre ambas con una precisión mínima de 2 decimales [@Anscombe1973]. El concepto de "datos con estadísticos idénticos pero gráficos distintos" todavía tiene relevancia, con varias publicaciones describiendo distintos métodos para crearlos [p.e. @Chatterjee2007; @Govindaraju2008; @Haslett2009; @Matejka2017] pero, que yo sepa, nunca fue nombrado. Propongo llamar "metámeros" a cualquier conjunto de sets de datos que se comporta de forma idéntica bajo una determinada transformación estadística. 

En colorimetría, los *metámeros* son distintas distribuciones de espectro lumínico que son percibidas como el mismo color por nuestro sistema visual. Esto es posible porque nuestros ojos contienen únicamente tres receptores de color (cuatro, en casos excepcionales de [tetracromatismo](https://es.wikipedia.org/wiki/Tetracromatismo)) que son sensibles a un amplio espectro de longitudes de onda. Nuestros ojos, entonces, reducen el complejísimo espectro que llega a nuestra retina a tan sólo tres números: la excitación de cada tipo de receptor [@Hunt2004-7].


El metamerismo es la base de toda tecnología de reproducción del color, desde el uso de pigmentos en cuadros al óleo, hasta las pantallas de computadora. Cuando vemos un fondue de chocolate en un programa de cocina, la distribución del espectro que emite nuestro televisor es muy distinta que la reflejada por el chocolate real. Gracias al metamerismo, se ve igual de delicioso.




que reducen el complejísimo espectro que llega la retina en sólo tres números: la cantidad 







# Referencias